【裁判字號】    90,簡上,76
【裁判日期】    900912
【裁判案由】    清償借款
【裁判全文】
臺灣屏東地方法院民事判決  九十年度簡上字第七六號
    上  訴  人  丙○○
                乙○○
    被 上 訴人  甲○○
右當事人間請求清償借款事件，上訴人對於中華民國九十年五月二日本院屏東簡易庭
八十九年度屏簡字第三七三號第一審判決提起上訴，本院判決如左：
    主  文
上訴駁回。
第二審訴訟費用由上訴人連帶負擔。
    事  實
甲、上訴人方面：
一、聲明：請求判決(一)原判決命上訴人連帶給付被上訴人超過新台幣（下同）二萬三
    千八百六十元部分廢棄。(二)右開廢棄部分，被上訴人在第一審之訴駁回。
二、陳述：除與原審判決書所載相同者茲予援用外，補稱：
 (一) 上訴人一向透過訴外人王政雄向他人借款，其中一筆借款一百五十萬元，係以訴
    外人易大珍所有坐落屏東市○○段六四一─二三地號、六四二─三地號土地暨其
    上建物，設定第二順位抵押權供擔保。嗣因屆期未償還，經債權人聲請鈞院拍賣
    抵押物（八十六年度執字第八三八五號、八十八年度執字第六三一六號）；而系
    爭不動產，屏東縣稅捐稽徵處原係按非自用住宅用地稅率課徵土地增值稅十九萬
    三千八百五十五元而聲明參與分配，惟該處於八十八年五月二十六日以屏稅財字
    第四○一○九號函通知訴外人易大珍略以：該拍賣土地如合於自用住宅案件之規
    定者，應如期提出申請，逾期申請者就視為不適用自用住宅稅率課徵土地增值稅
    。按如申請改按自用住宅稅率課徵土地增值稅僅四萬七千七百十五元，相差達十
    四萬六千一百四十元；然國民一生買賣房屋享受以自用住宅稅率計課土地增值稅
    僅有一次，倘該次拍賣申請按自用住宅稅率計課土地增值稅，嗣後再購買房屋，
    即不能享受該低稅率。猶豫之中，因上訴人丙○○急需借款十七萬元清償銀行貸
    款，故乃協議由訴外人王政雄再借予丙○○十七萬元，惟若申請獲准減輕土地增
    值稅，其減輕差額則用以清償該筆十七萬元債務，不足部分，始由上訴人丙○○
    償還（此亦有臺灣屏地方法院檢察署檢察官八十九年度偵字第七○○五號不起訴
    處分書可參）。上訴人丙○○因而於同年七月二十九日透過王政雄借款十七萬元
    ，同時訴外人易大珍則申請改按自用住宅稅率計課土地增值稅，並獲屏東縣稅捐
    稽徵處於同年八月九日以屏稅財字六九二七一號函同意將應納土地增值稅額十九
    萬三千八百五十五元更正為四萬七千七百十五元。是該土地增值稅差額十四萬六
    千一百四十元，即應依雙方協議先予清償上訴人丙○○該筆十七萬元借款，上訴
    人僅欠不足部分二萬三千八百六十元。
 (二) 上開強制執行事件訴外人王政雄之金主許國卿未得完全分配，其受償不足之八十
    九萬九千三百九十五元部分，訴外人王政雄嗣同意免除部分債務而以四十萬元抵
    償即可，十七萬元部分則以退稅款十四萬元六千一百四十元折抵（即該退稅部分
    並非償還拍賣程序之不足款），詎其未依協議辦理，其仍請求上訴人丙○○清償
    十七萬元，即為無理由。且訴外人王政雄將上訴人丙○○向其借款十七萬元時交
    其保管之房地所有權狀及易鑑證明等，偽造文書辦理抵押權登記，已提出告訴，
    現偵辦中。
三、證據：除援用原審之立證方法外，另提臺灣屏地方法院檢察署檢察官八十九年度
    偵字第七○○五號不起訴處分書一件為證。
乙、被上訴人方面：
一、聲明：請求判決如主文所示。
二、陳述：除與原審判決書所載相同者茲予援用外，補稱：
 (一) 被上訴人與訴外人許國卿原借款予訴外人易大珍一百五十萬元，嗣經拍賣並扣除
    土地增值稅後（該屋土地增值稅原為十九萬三千八百五十五元，經聲請為自用住
    宅而退還十四萬六即一百四十元），尚欠七十五萬餘元；另並應加計借予上訴人
    之十七萬元。惟經訴外人王政雄協調共還款五十七萬元，自八十八年七月二十九
    日起每月償還二萬元至完全清償為止即足，但上訴人未依約履行。
 (二) 退稅款部分，執行法院係分配予訴外人許國卿，而非被上訴人。
三、證據：除援用原審之立證方法外，並聲請訊問證人王政雄。
丙、本院依職權調取本院八十六年度執字第八三八五號、八十八年度執字第六三一六
    號卷宗。
    理    由
一、本件被上訴人起訴主張上訴人於八十八年七月二十九日向其借款十七萬元，約定
    應於同年十二月二十九日清償，違約金按每一百元每日一角計算；再加計上訴人
    前所積欠之七十五萬三千二百五十五元，嗣該筆經協議為四十萬元，遂設定五十
    七萬元之抵押權登記，並約定自八十八年七月二十九日起，每月償還二萬元至完
    全清償止，詎上訴人並未依約履行，屢經催討，均置之不理，為此提起本件訴訟
    。至上訴人則不否認有透過訴外人王政雄借款十七萬元，惟辯以當時曾協議若申
    請獲准減輕土地增值稅，其差額則用以清償該筆十七萬元債務，不足部分，始由
    上訴人丙○○償還。嗣訴外人易大珍即申請改按自用住宅稅率計課土地增值稅，
    並獲屏東縣稅捐稽徵處同意將應納土地增值稅額十九萬三千八百五十五元更正為
    四萬七千七百十五元，從而，該土地增值稅差額十四萬六千一百四十元，即應依
    雙方協議先予清償上訴人丙○○該筆十七萬元借款，上訴人僅欠不足部分二萬三
    千八百六十元；至強制執行事件訴外人王政雄之金主許國卿未得完全分配之八十
    九萬九千三百九十五元部分，則亦得訴外人王政雄同意免除部分債務而以四十萬
    元抵償等語，資為抗辯。
二、被上訴人主張之前揭事實，業據其於原審提出他項權利證明書、抵押權設定契約
    書、本院民事執行處強制執行金額計算書分配表等件為證，核與證人王政雄之證
    述相符，復經本院依職權調取八十六年度執字第八三八五號卷宗核閱無訛，堪信
    為實在。至上訴人雖辯以前開執行程序中之土地增值稅退稅款，依其與訴外人王
    政雄之協議應抵償本筆十七萬元借款云云，惟查，該強制執行所得金額，業經執
    行法院於八十八年八月三十日、同年九月六日分別作成分配表，而除執行費、土
    地增值稅外，餘則分配予訴外人屏東市第一信用合作社及訴外人許國卿，是上訴
    人倘對該分配金額有不同意者，應依強制執行第三十九條、第四十一條之規定聲
    明異議並提起分配表異議之訴；其既未依法提出聲明或提起異議之訴，該強制執
    行所得金額，並經執行法院依該分配表於同年九月十五日實行分配完畢，上訴人
    復翻異前情，遽指該分配表應抵償被上訴人本筆十七萬元借款云云，自無可採。
    從而，上訴意旨指摘原判決不當，求予廢棄改判，非有理由，其上訴應予駁回。
據上論結，本件上訴為無理由，依民事訴訟法第四百三十六條之一第三項、第四百四
十九條第一項、第八十五條第二項，判決如主文。
中      華      民      國    九十      年      九      月    十二      日
                                    臺灣屏東地方法院民事第二庭
~B審判長法官  洪有川
~B法      官  黃義成
~B法      官  王幸華
右正本證明與原本無異
不得上訴
~B書  記  官  江永年
中      華      民      國    九十      年      九      月    十二      日


司法院資訊處製作；財團法人民間司法改革基金會備份。
